【裁判字號】    96,訴,3167
【裁判日期】    970603
【裁判案由】    毒品危害防制條例等
【裁判全文】
臺灣高雄地方法院刑事判決              96年度訴字第3167號
公  訴  人  臺灣高雄地方法院檢察署檢察官
被      告  甲○○
選任辯護人  林石猛律師
            蔡豐徽律師
上列被告因毒品危害防制條例等案件，經檢察官提起公訴（96年
度偵字第20501 號），本院判決如下：
    主  文
甲○○共同運輸第三級毒品，處有期徒刑柒年。扣案愷他命肆包
（合計驗後淨重壹仟玖佰玖拾陸點貳公克，不含包裝袋肆只）；
阿華田、亞培奶粉包裝袋各壹只、雀巢果汁包裝袋貳只、行李箱
壹只、摩托羅拉行動電話壹支（不含SIM 卡），均沒收。
    事  實
一、甲○○明知愷他命（Ketamime）屬毒品危害防制條例第2 條
    第2 項第1 款規定之第三級毒品，且為行政院公告禁止私運
    之管制進口物品，未經許可不得私運及運輸。然其知悉乙○
    ○經濟狀況不佳，遂許以新臺幣（下同）100,000 元之報酬
    ，要求乙○○攜運第三級毒品愷他命進入台灣，乙○○允諾
    後，2 人即基於私運管制物品進口及運輸第三級毒品之共同
    犯意聯絡，於95年6 月17日下午2 時許，在大陸珠海市新海
    利酒店內，由甲○○將其所有外以阿華田、亞培奶粉包裝袋
    各1 只、雀巢果汁包裝袋2 只予以包裝之愷他命毒品4 包（
    合計驗前淨重1996.6公克、驗後淨重1996.2公克、純度67.4
    ﹪），交予乙○○，並交付人民幣2,500 元作為前金，約定
    待乙○○將上開毒品運入台灣後，甲○○會再撥打乙○○使
    用之0000000000號行動電話，聯繫後續愷他命毒品交付事宜
    ，屆時再將尾款報酬一併交付，乙○○則於收受愷他命後，
    將之藏放於其所有之行李箱內，2 人旋於同日出境大陸抵達
    澳門機場，甲○○則先搭乘同日晚上8 時5 分起飛之長榮航
    空公司BR828 班機返台。而乙○○則隨後搭乘同日晚上8 時
    20分起飛之澳門航空公司NX -660 號班機，於同日晚上10時
    20分許抵台入境高雄市小港機場，在入境檢查時，為財政部
    高雄關稅局官員查獲，扣得上開愷他命4 包、乙○○所有供
    犯罪所用行李箱1 只、及其所有供犯罪預備用之摩托羅拉手
    機1 支（內含0000000000號SIM卡1 張）。
二、案經臺灣高等法院高雄分院告發，經臺灣高雄地方法院檢察
    署檢察官偵查後起訴。
    理  由
一、證據能力之審酌：
(一)按「被告以外之人於審判外之言詞或書面陳述，除法律有規
    定者外，不得作為證據。」刑事訴訟法第159 條第1 項固定
    有明文。惟按「被告以外之人於審判外之陳述，雖不符前4
    條之規定，而經當事人於審判程序同意作為證據，法院審酌
    該言詞陳述或書面陳述作成時之情況，認為適當者，亦得為
    證據。當事人、代理人或辯護人於法院調查證據時，知有第
    159 條第1 項不得為證據之情形，而未於言詞辯論終結前聲
    明異議者，視為有前項之同意。」刑事訴訟法第159 條之5
    亦規定甚明。本件卷附之被告甲○○偵訊錄影光碟勘驗譯文
    及高雄看守所接見錄音帶勘驗譯文，雖均屬被告以外之人於
    審判外之書面陳述，惟被告及辯護人於本院調查證據時，知
    有上情而未於言詞辯論終結前聲明異議，本院審酌該等陳述
    係本院法官助理依法官指示，就光碟及錄音帶內容翔實製作
    而成，並無何違法不當之處，亦無不足採信之情況，認以之
    做為證據，應屬適當，該等陳述應有證據能力。
(二)證人即共犯乙○○於偵訊中之證詞，亦屬被告以外之人於審
    判外之陳述，依刑事訴訟法第159 條第1 項之規定，本不得
    做為證據。惟按被告以外之人於偵查中向檢察官所為之陳述
    ，除顯有不可信之情況者外，得為證據，刑事訴訟法第159
    條之1 第2 項定有明文。上開陳述均係在檢察官前所做成，
    並均有具結擔保其陳述之正確性，並無何顯不可信之情況，
    依前開法條意旨，自得做為證據。
(三)本案卷附高雄醫學大學附設中和紀念醫院檢驗報告（見95年
    度偵字第16561 號卷第30頁）1 份，雖為被告以外之人於審
    判外所為之書面陳述，屬於傳聞證據，然此乃臺灣高雄地方
    法院檢察署檢察官於偵查中，依刑事訴訟法第208 條第1 項
    規定，囑託上開醫院鑑定，該醫院依刑事訴訟法第208 條第
    1 項準用同法第206 條第1 項規定所出具之書面鑑定報告，
    屬刑事訴訟法第159 條第1 項「被告以外之人於審判外之言
    詞或書面陳述，除法律有規定者外，不得作為證據」規定所
    稱「法律有規定者」之情形，應有證據能力。
(四)內政部警政署航空警察局高雄分局依法搜索、扣押，製作扣
    押貨物、運輸工具收據及搜索筆錄、扣押筆錄及扣案毒品愷
    他命4 包，係公務員依法定程序取得之證物，自有證據能力
    （見警卷第12、13頁）。
(五)再按傳聞法則乃對於被告以外之人於審判外之言詞或書面陳
    述，亦即針對被告以外之人於審判外以言詞或書面所為之供
    述證據所為之規範。卷附被告遭查獲時，所攝查扣愷他命毒
    品照片4 張（見警卷第20、21頁），乃以科學、機械之方式
    ，對於當時狀況所為忠實且正確之記錄，性質上並非供述證
    據，自無刑事訴訟法第159 條第1 項規定之適用，附此敘明
    。
二、訊據被告甲○○固坦認與乙○○相識，曾在95年6 月17日在
    大陸與乙○○會面，並搭乘前開班機返台，然矢口否認有何
    共同運輸第三級毒品及走私犯行，並辯稱：其從未交付毒品
    及現金與乙○○，乙○○應係為求供出毒品上游減輕自身刑
    度，故隨意誣攀云云。惟查：
(一)共犯乙○○於前開時地，將如事實欄所示之愷他命夾帶於行
    李中搭機返台等情，業經證人乙○○證述明確，復有內政部
    警政署航空警察局高雄分局扣押貨物、運輸工具收據及搜索
    筆錄、扣押筆錄各1 份、證人乙○○遭查獲時所攝愷他命毒
    品相片4 張附卷可參，另扣案粉末4 包，經送請高雄醫學大
    學附設中和紀念醫院檢驗結果，認均含有愷他命毒品成分（
    合計驗前淨重1996.6公克、驗後淨重1996.2公克、純度67.4
    ﹪），有該醫院95年6 月27日編號0000-000號檢驗報告1 紙
    存卷可參，足認扣案白粉即係愷他命毒品無訛，證人乙○○
    於上揭時地，運輸愷他命入境之犯行，堪以認定。
(二)被告雖以前揭情詞置辯，然本件乙○○遭查獲之毒品係被告
    在大陸珠海所交付，乙○○可因此得10萬元酬勞，本次去大
    陸係被告打電話要乙○○去帶東西，被告係搭乘早20分鐘之
    長榮航空班機返台等情，業據證人乙○○於本院審理中證述
    明確（見本院96年12月25日審案筆錄第2 頁以下），與在偵
    訊中之證述互核相符。且證人乙○○所稱被告搭乘早一班之
    長榮航空班機返台等情，亦與長榮航空股份有限公司旅客艙
    單資料相互一致（見臺灣高等法院高雄分院95年度上訴字第
    2118號卷宗第101 頁以下），而若非一同行動，一般人豈有
    可能得知他人係於何時何地搭乘何班機返台？且運輸毒品者
    有同夥隨行或早一步抵台監視及收貨，亦合於一般毒品運輸
    犯行之常情，證人乙○○證述自有所據。況被告與證人乙○
    ○有同事情誼，被告於證人乙○○羈押期間還親往監所探視
    ，並匯款幫助證人乙○○在監所之生活等情，為被告所自承
    ，並有監所之接見登記表、監所接見錄音帶勘驗譯文在卷可
    稽（分見96年他字第4714號卷宗96年7 月5 日訊問筆錄之前
    、本院卷97年1 月16日審判筆錄之後），衡以被告與證人乙
    ○○間素無仇怨，被告對乙○○在羈押中之生活更關懷備至
    ，若非確有其事，證人乙○○當無設詞誣陷被告之裡，其證
    詞應堪採信。
(三)辯護人另辯稱本件證人乙○○之證述與其自身受審時警詢、
    偵訊及第一審審理時之供述不符，前後矛盾難以採信，且證
    人乙○○於接見母親、弟弟及被告時，亦曾多次表明本件運
    輸毒品之指使者在大陸，並非被告云云。然證人乙○○於本
    院審理中已證稱係因第一審判處有期徒刑7 年，為求減輕刑
    度乃供出毒品上游等語明確。是證人乙○○原本欲承擔罪責
    ，以維護主使者，其供述當然與事實不符，其受判決後方知
    後果嚴重，為求判處較輕刑度乃陳述事實，與先前迴護之詞
    自有齟齬，而證人乙○○對被告之指證乃屬可信，已如前述
    ，當不能以其證述與先前受審時之陳述不符，而認為不可採
    信。又證人乙○○於本院審理中另證稱其知悉監所接見均有
    錄音，故無法說實話等語，亦與常情相合，況被告即為主謀
    者，被告與其接見時，自不可能當面直陳「你怎麼叫我運輸
    毒品」等話語，故證人乙○○於監所接見時之陳述，尚不足
    動搖其證詞之可信度。
(四)綜上所述，本件事證明確，被告之辯解均不足使本院形成被
    告無罪之合理懷疑，其犯行堪以認定。
三、按被告行為後，刑法業經修正公布，並於95年7 月1 日施行
    ，而比較新舊法時，應就罪刑有關之共犯、未遂犯、想像競
    合犯、牽連犯、連續犯、結合犯，以及累犯加重、自首減輕
    暨其他法定加減原因（如身分加減）與加減例等一切情形，
    綜其全部罪刑之結果而為比較（最高法院95年5 月23日刑事
    庭第8 次會議決議參照）。經查：被告行為時毒品危害防制
    條例第4 條第3 項雖未修正，惟併科罰金部分，依修正前刑
    法第33條第5 款規定「主刑之種類如下：五、罰金：1 元以
    上」，該罪之罰金刑為最低得科新臺幣3 元，最高得科新臺
    幣5,000,000 元。而依修正後刑法第33條第5 款修正為「主
    刑之種類如下：五、罰金：新臺幣1,000 元以上，以百元計
    算之」之規定，該罪之罰金刑最低得科新臺幣1,000 元以上
    ，最高得科新臺幣5,000,000 元，比較新舊法，應以被告行
    為時之刑法第33條之規定計算併科罰金之最低額較有利於被
    告。又刑法第28條共犯修正施行前規定「2 人以上共同實施
    犯罪之行為者，皆為正犯」，修正施行後規定「2 人以上共
    同實行犯罪之行為者，皆為正犯」，修法後將完全未參與犯
    罪行為之實行之陰謀共同正犯及預備共同正犯刪除。而本件
    被告與甲○○間，對於上開運輸毒品犯行，有犯意聯絡，被
    告並有行為分擔，並已著手於實施運輸毒品之犯罪行為，不
    論依修正前或修正後刑法第28條之規定，均構成共同正犯，
    對被告而言並無有利或不利之情形，自不生新舊法比較之問
    題，應逕依修正後之刑法第28條，論以共同正犯。
四、查愷他命係屬毒品危害防制條例第2 條第2 項第3 款之第三
    級毒品，亦屬行政院依據懲治走私條例第2 條第4 項所頒訂
    「懲治走私條例公告管制物品項目及其數額」之公告甲項第
    4 款所列之管制進出口物品，不限其數額，均不得私運進出
    口；又自大陸地區私運物品進入臺灣地區，或自臺灣地區私
    運物品前往大陸地區者，以私運物品進口、出口論，適用懲
    治走私條例規定處斷，懲治走私條例第12條定有明文。是核
    被告所為，係犯毒品危害防制條例第4 條第3 項之運輸第三
    級毒品罪及懲治走私條例第12條、第2 條第1 項準私運管制
    物品進口罪。被告持有毒品之低度行為應為運輸之高度行為
    所吸收，不另論罪。被告與乙○○間，就本件走私、運輸第
    三級毒品犯行，互有犯意之聯絡，被告並有行為之分擔，皆
    為共同正犯。其為運輸而持有之低度行為為運輸之高度行為
    所吸收，不另論罪。又被告於行為後，修正後之刑法第55條
    關於想像競合犯之規定，雖仍以一罪論，惟不得科以較輕罪
    所定最輕本刑以下之刑，因其要件及適用範圍均並未變更，
    且依最高法院95年第8 次刑事庭會議決議，認此係科刑之限
    制，為法理之明文化，非屬法律之變更，即無庸為比較新舊
    法，不生是否有利被告問題，應逕適用裁判時法律裁判之。
    是被告以1 行為觸犯上開2 罪名，為想像競合犯，依刑法第
    55 條 之規定，應從較重之毒品危害防制條例第4 條第3 項
    運輸第三級毒品罪處斷。爰審酌被告與乙○○共謀夾帶第三
    級毒品愷他命進口，數量高達1,996.6 公克，如該數量龐大
    之毒品流入市面，將嚴重戕害社會治安及國民健康，足認犯
    罪情節甚重，且被告犯罪後始終否認犯行，態度非佳，及斟
    酌其犯罪手段、動機、
    本件及時查獲未使危害擴大等一切情狀，量處如主文所示之
    刑。
五、又按從刑附屬於主刑，除法律有特別規定者外，依主刑所適
    用之法律（最高法院95年第8 次刑事庭會議決議參照），尚
    無比較新舊法之問題。查本件扣案以阿華田、亞培奶粉、雀
    巢果汁包裝袋予以分裝之粉末4 包，經送驗結果，均檢出第
    三級毒品愷他命陽性反應（合計驗前淨重1996.6公克、驗後
    淨重1996.2公克、純度67.4﹪），已見前述，該毒品為毒品
    危害防制條例第11條之1 禁止無正當理由持有之違禁物，而
    毒品危害防制條例第19條第1 項所稱「供犯罪所用或因犯罪
    所得之物」，並不包括毒品本身（最高法院95年度台上字第
    911 號判決意旨參照），故應依刑法第38條第1 項第1 款之
    規定，宣告沒收。至鑑驗耗用之毒品既已滅失，自無庸諭知
    沒收。被告放置上開毒品用以運輸之行李箱1 只，為共犯乙
    ○○所有運輸毒品所用之物，業經乙○○於另案供承在卷，
    另包裝上開毒品之阿華田、亞培奶粉包裝袋各1 只、雀巢果
    汁包裝袋2 只，既係被告交予乙○○收受，堪認為被告所有
    ，本於共同正犯責任共同之法理，自應均依毒品危害防制條
    例第19條第1 項前段，一併於本案宣告沒收。扣案摩托羅拉
    行動電話1 支，為證人共犯青所有，如其順利攜帶毒品闖關
    成功，被告將撥打該電話與其聯絡後續交付愷他命事宜等情
    ，亦據共犯乙○○陳明在卷，堪認該行動電話為被告所有，
    預備供犯罪所用之物，應依刑法第38條第1 項第2 款規定諭
    知沒收。至該行動電話內含0000000000號SIM 卡1 片，依卷
    附台灣大哥大股份有限公司查詢資料顯示，該SIM 卡登記使
    用人為沈楊秀鳳，有該查詢資料1 紙在卷可參（見偵查卷第
    24頁），難遽認該SIM 卡為共犯乙○○所有，爰不予宣告沒
    收。
據上論斷，應依刑事訴訟法第299 條第1 項前段，毒品危害防制
條例第4 條第3 項、第19條第1 項前段，懲治走私條例第2 條第
1 項、第11條第1 項，刑法第11條、第2 條第1 項前段、第28條
、第55條、第38條第1 項第1 款、第2 款，判決如主文。
本案經檢察官丙○○到庭執行職務。
中    華    民    國    97    年    6     月    3     日
                  刑事第九庭  審判長法  官   張世賢
                                    法  官   陳建和
                                    法  官   王奕勛
以上正本證明與原本無異。
如不服本判決應於收受本判決後10日內向本院提出上訴書狀，並
應敘述具體理由，如未敘述上訴理由者，應於上訴期間屆滿後20
日內補提理由書狀於本院（均須按他造當事人之人數附繕本）「
切勿逕送上級法院」。
中    華    民    國    97    年    6     月    6     日
                                    書記官   林晏光
附錄本判決論罪科刑法條：
毒品危害防制條例第4條第3項
製造、運輸、販賣第三級毒品者，處5 年以上有期徒刑，得併科
新臺幣5 百萬元以下罰金。
懲治走私條例第2 條第1項
私運管制物品進口、出口逾公告數額者，處7 年以下有期徒刑，
得併科新臺幣300 萬元以下罰金。


司法院資訊處製作；財團法人民間司法改革基金會備份。
